臺灣板橋地方法院交通事件裁定　　　　95年度交聲字第1970號
原處分機關　交通部公路總局臺北區監理所
異　議　人
即受處分人　乙○○
上列異議人因違反道路交通管理處罰條例案件，對於交通部公路
總局臺北區監理所於民國95年12月13日以北監自裁字第裁40-ZCA
082334號違反道路交通管理事件裁決書所為之處分，聲明異議，
本院裁定如下：
    主  文
原處分撤銷。
乙○○不罰。
    理  由
一、原處分意旨略以：異議人即受處分人乙○○於民國95年1 月
    17日凌晨0 時45分許，駕駛車號2481-MZ 號自用小客車，行
    經國道一號高速公路南向172 公里處，因在高速公路超速行
    駛（速限100 公里，經雷達測定行速為146 公里，超速46公
    里），經內政部警政署國道公路警察局第三警察隊警員以上
    開汽車有違反道路交通管理處罰條例第33條第1 項規定之事
    實製單逕行舉發，異議人於應到案日期前雖告知上開汽車於
    違規當時是由甲○○借用，認應歸責於駕駛人甲○○，但甲
    ○○以證人可能被人冒用為由，向原處分機關提出陳述，原
    處分機關乃依道路交通管理處罰條例第33條第1 項之規定，
    於95年12月13日裁處異議人即受處分人罰鍰新臺幣六千元，
    並記違規點數一點。
二、異議意旨略以：甲○○確實於95年1 月16日21時5 分向異議
    人承租車號2481-MZ 號自用小客車，有汽車借用約定書可證
    ，至95年1 月18日19時30分返還上開汽車，而在95年1 月17
    日凌晨0 時45分許在國道一號高速公路南向172 公里處違規
    駕駛，請傳喚甲○○到庭說明，爰依法聲明異議等語。
三、按汽車行駛於高速公路或設站管制之道路，而不遵管制之規
    定者，係處罰汽車駕駛人，而非處罰汽車所有人，此觀道路
    交通管理處罰條例第33條第1 項規定自明。次按「本條例之
    處罰，受舉發違反道路交通管理事件之受處罰人，認為受舉
    發之違規行為應歸責他人者，應於舉發違反道路交通管理事
    件通知單應到案日期前，檢附相關證據及應歸責人相關證明
    文件，向處罰機關告知應歸責人，處罰機關應即另行通知應
    歸責人到案依法處理。逾期未依規定辦理者，仍依本條例各
    該違反條款規定處罰」，現行道路交通管理處罰條例第85條
    第1 項定有明文；又「本條例之處罰，受舉發違反道路交通
    管理事件之被通知人，認為受舉發之違規行為應歸責他人者
    ，應於通知單記載之應到案日期前，檢附相關證據及足資辨
    識、通知應歸責人之證明文件，向處罰機關告知應歸責人，
    處罰機關應即另行通知應歸責人到案依法處理。逾期未依規
    定辦理者，仍依本條例各該違反條款規定處罰」，現行違反
    道路交通管理事件統一裁罰基準及處理細則第36條亦有明文
    規定。經查，本件異議人乙○○已於應到案日期前向處罰機
    關告知上揭違規行為發生當時是由「甲○○」借用該車，應
    歸責人為汽車駕駛人「甲○○」等情，有申訴書影本、提供
    違規駕駛人申請書及汽車借用約定書各一件在卷可稽。雖經
    本院傳喚證人甲○○到庭時，證人甲○○否認有向異議人借
    用該車之事實，且經本院將異議人當庭提出之「汽車借用約
    定書」及「提供違規駕駛人申請書」，連同甲○○到庭按捺
    之指紋卡一併送鑑定結果，發現「汽車借用約定書」及「提
    供違規駕駛人申請書」上署名甲○○捺印之指紋五枚，與甲
    ○○指紋卡比對結果，確均不符，有內政部警政署刑事警察
    局96年3 月30日刑紋字第0960043118號鑑驗書在卷可稽，但
    該鑑驗書復認「將其輸入電腦比對確認結果，與本局檔存李
    進棋指紋卡之左拇指指紋相符」。
四、此外，經查詢李進棋（身分證統一編號：Ｚ000000000）之前
    科紀錄，發現李進棋另於95年3 月27日22時35分許，駕駛由
    劉美珠所租賃之車牌號碼ZZ-5170 號自小客車，行經國道一
    號公路178 公里500 公尺南向處（屬台中縣潭子鄉），因超
    速行駛，為國道公路警察局第三警察隊攔停告發，李進棋為
    規避超速之罰則，竟基於行使偽造私文書之犯意，於內政部
    警政署國道公路警察局舉發違反道路交通管理事件通知單上
    （公警局交字第Z00000000 號）偽簽「甲○○」之署名，涉
    犯刑法第216 、210 條之行使偽造私文書罪嫌，經臺灣板橋
    地方法院檢察署檢察官聲請簡易判決處刑，有臺灣板橋地方
    法院檢察署96年度偵緝字第1639號聲請簡易判決處刑書一份
    在卷可按，亦足佐見本件異議人確是於95年1 月16日21時5
    分許，將車號2481-MZ 號自用小客車出借予冒名「甲○○」
    之李進棋，而本件超速違規發生當時（即95年1 月17日凌晨
    0 時45分許），應是由李進棋所駕駛。從而，異議人乙○○
    並非本件超速違規當時之汽車駕駛人，且已於應到案日期前
    向處罰機關告知上揭違規行為發生當時是由自稱「甲○○」
    之借用該車使用中，應歸責人為該自稱「甲○○」之人，至
    於該自稱「甲○○」之人嗣經本院查證應是由李進棋冒名借
    車，應不能苛求異議人於應到案日期前即向處罰機關告知應
    歸責人之真實姓名為李進棋。而異議人乙○○既非違規之駕
    駛人，原處分機關逕予裁罰，於法未合，是本件聲明異議為
    有理由，原處分自應予以撤銷，另諭知異議人不罰，以資審
    慎。
據上論斷，應依道路交通管理處罰條例第87條第2 項，道路交通
案件處理辦法第20條前段，裁定如主文。
中　　華　　民　　國　　96　　年　　7 　　月　　30　　日
                      交通法庭  法  官  戴嘉清
以上正本證明與原本無異
如不服本裁定應於送達後5 日內向本院提出抗告狀
                                書記官  廖貞音
中　　華　　民　　國　　96　　年　　7 　　月　　30　　日
